【裁判字號】    99,交抗,945
【裁判日期】    990325
【裁判案由】    違反道路交通管理處罰條例
【裁判全文】
臺灣高等法院交通事件裁定             99年度交抗字第945號
抗  告  人
即受處分人  甲○○
上列抗告人因違反道路交通管理處罰條例案件，不服臺灣板橋地
方法院，中華民國99年2月26日所為裁定（99年度交聲字第329號
），提起抗告，本院裁定如下：
    主  文
抗告駁回。
    理  由
一、原處分意旨略以：受處分人甲○○於民國98年11月9日上午8
    時24分許，騎乘車牌號碼 AFR-366號重型機車，行經臺北市
    ○○路○段時，行駛禁行機車道，而不在規定之車道行駛，
    有道路交通管理處罰條例第45條第13款之違規行為，嗣經警
    逕行製單舉發後，爰依道路交通管理處罰條例第45條第13款
    及第63條第1項第1款規定，於99年1月13日以板監裁字第裁
    41-AR0000000號裁處異議人新臺幣（下同）600 元，並記違
    規點數1點。
二、本件受處分人聲明異議意旨略以：受處分人騎乘前揭機車遭
    警拍照舉發，並稱受處分人不依規定駛入第二快車道，惟採
    證照片上並未見有禁行機車之字樣或告示牌，實難讓人信服
    ，自無法證明受處分人有此違規。爰聲明異議，請求撤銷上
    開裁決云云。
三、原審裁定意旨略以：受處分人於前揭時、地騎乘前揭機車行
    駛於臺北市○○路○段之第二快車道，而該車道上確繪有「
    禁行機車」之明顯黃色標字等情，此觀諸卷附臺北市政府警
    察局大同分局99年2月8日北市警同分交字第09930171000 號
    函所附之採證照片4幀即明，自堪認定受處分人確有騎乘機
    車行駛於禁行機車道之違規事實，受處分人猶執前詞否認其
    有該等違規行為，自無足取。綜上所述，受處分人確有騎乘
    機車不在規定車道行駛之違規行為，原處分機關審酌受處分
    人違規情節，處以受處分人前揭法律規定額度內之罰鍰600
    元，並記違規點數1點，自屬有據。受處分人仍執詞聲明異
    議，洵無理由，並駁回受處分人之異議。
四、抗告意旨略以：抗告人於98年11月9日8時24分駕駛車號AFR-
    366號機車於承德路3段遭警拍照舉發，警方所附採證照片僅
    一張，且從採證照片中，根本無法認定有行駛於禁行機車車
    道，因採證照片中未將違規要件完整攝入，又臺北市交通管
    制處所常常異動，無法顯示抗告人駕駛車號AFR-366號重機
    車有駛入禁行車道，故該處分顯有錯誤，請撤銷原處分云云
    。
五、本院查：
  (一)按機器腳踏車，不在規定車道行駛，處駕駛人新臺幣600元
    以上1800百元以下罰鍰，道路交通管理處罰條例第45條第13
    款定有明文，且依同條例第63條第1項第1款規定，有上開違
    規情形者，並應記違規點數1點。
  (二)次按交通警察或依法令執行交通稽查任務人員，開單舉發違
    反道路交通管理處罰條例所列之違規事實，經公路主管機關
    或警察機關所為之裁決處罰，本質上為行政處分，係公務員
    基於職務上權力，依法就特定之具體事件所為具公法上效果
    之單方行政行為。基於公務員為公法上行為具有公信力之原
    則，該行政處分當可被推定為真正，且其據以依法處分之事
    實認定，亦應可推定為正確無誤，故本此公信原則，立法者
    乃賦予行政機關制定違反道路交通事件統一裁罰標準及處理
    細則，使執勤警員得當機處分以達其維護交通秩序、安全之
    行政目的；反之，若謂公務員一切行政行為均需預留證據以
    證其實，則國家行政勢必窒礙難行，且相關行政目的亦難達
    成，故刑事訴訟法就犯罪證據有關之規定中，與屬行政秩序
    罰之交通違規裁罰本旨不合之部分，自不在準用之列。從而
    ，交通違規行政爭訟之舉證責任原理，應非如刑事案件中，
    必須超越任何合理懷疑，始可為有罪判決之嚴格程度，而係
    應與民事訴訟之舉證責任原理相類似，亦即基本上應就行政
    機關與人民所各自主張有利於己之事實，分配其應盡之舉證
    責任，而非逕予準用刑事訴訟法上之「無罪推定」原則，此
    觀諸行政訴訟法第136條規定行政訴訟程序準用民事訴訟法
    第277條舉證責任分配原則之立法意旨，即可明瞭。經查：
    本件抗告人即受處分人甲○○於前揭時、地騎乘前揭機車行
    駛於臺北市○○路○段之第二快車道，而該車道上確繪有「
    禁行機車」之黃色標字等情，有臺北市政府警察局大同分局
    99年2月8日北市警同分交字第09930171000號函所附違規採
    證照片1幀及現場圖電子檔列印照片3幀在卷可憑（見原審卷
    第15頁至第16頁），至觀諸本案違規採證照片，抗告人所騎
    車號AFR- 366號機車之行駛車道，固未經攝得「禁行機車」
    之明顯黃色標字，然經本院比對上開現場圖電子檔列印照片
    3幀及本案違規採證照片後，顯示被告所騎乘車號AFR - 366
    號機車之行駛車道，確有「禁行機車」之黃色標字，上開違
    規採證照片顯係因有其他車輛行經該黃色標字及拍攝角度之
    故，導致無法攝得「禁行機車」之標字，惟依上開臺北市政
    府警察局大同分局函所提違規採證照片1幀及現場圖電子檔
    列印照片3幀，足證抗告人確有騎乘機車行駛於標示「禁行
    機車」字樣之車道，而有騎乘機器腳踏車不在規定車道行駛
    之違規事實。
六、綜上，本件抗告人於上開時、地確有騎乘機車不在規定車道
    行駛之違規行為。原審認原處分機關審酌抗告人之違規情節
    ，處以抗告人罰鍰600元，並記違規點數1點，自屬有據，因
    而裁定駁回抗告人之異議，本院核其認事用法並無違誤，本
    件抗告人仍執前詞提起抗告，顯無理由，應予駁回。
據上論斷，應依道路交通管理處罰條例第89條、道路交通案件處
理辦法第26條、刑事訴訟法第412條，裁定如主文。
中    華    民    國    99    年    3     月    25    日
                  刑事第二十三庭審判長法  官  許宗和
                                      法  官  沈君玲
                                      法  官  林海祥
以上正本證明與原本無異。
不得再抗告。
                                      書記官  林淑貞
中    華    民    國    99    年    3     月    29    日

司法院資訊處製作；財團法人民間司法改革基金會備份。
